【裁判字號】    99,上訴,720
【裁判日期】    991202
【裁判案由】    毒品危害防制條例
【裁判全文】
臺灣高等法院臺南分院刑事判決         99年度上訴字第720號
上  訴  人  臺灣臺南地方法院檢察署檢察官
上  訴  人
即  被  告  蔡美娟
選任辯護人  林樹根律師
            洪茂松律師
            邱麗妃律師
上列上訴人因被告毒品危害防制條例案件，不服臺灣臺南地方法
院97年度訴字第1865號中華民國99年6月15日第一審判決（起訴
案號：臺灣臺南地方法院檢察署97年度偵字第1246、9782號），
提起上訴，本院判決如下：
    主  文
原判決撤銷。
蔡美娟共同販賣第一級毒品，累犯，處有期徒刑拾陸年。販賣第
一級毒品所得新臺幣伍佰元應與李有利連帶沒收，如全部或一部
不能沒收時，以其與李有利之財產連帶抵償之；又共同販賣第一
級毒品，累犯，處有期徒刑拾陸年。販賣第一級毒品所得新臺幣
壹仟元應與李有利連帶沒收，如全部或一部不能沒收時，以其與
李有利之財產連帶抵償之；又共同販賣第一級毒品，累犯，處有
期徒刑拾陸年。販賣第一級毒品所得新臺幣壹仟元應與李有利連
帶沒收，如全部或一部不能沒收時，以其與李有利之財產連帶抵
償之。應執行有期徒刑拾捌年陸月，前開沒收之物，併執行之。
    事  實
一、蔡美娟前於民國96年間，曾因恐嚇案件，經臺灣臺南地方法
    院判處有期徒刑四月確定，嗣經檢察官聲請，再裁定減刑為
    有期徒刑二月，而於97年3月31日易科罰金執行完畢。詎仍
    不知悔改，明知海洛因係屬毒品危害防制條例所列管之第一
    級毒品，非經許可，不得持有、販賣，竟與其夫李有利（民
    國66年8月5日生，通緝中）基於販賣第一級毒品以營利之犯
    意聯絡，先後於97年4月23日上午12時許、同年月24日上午
    12時許、同年5月19日晚間9時許，分別在臺南縣新營市往柳
    營方向之建業路旁堤岸、臺南縣新營市太子宮工業區某處、
    臺南縣新營市○○路某處，共同販賣第一級毒品海洛因1包
    新臺幣（下同）500元與黃靖豪（民國68年4月15日生）、1
    包1000元與金志（民國70年6月30日生）、1包1000元與吳
    柏賢（民國70年7月26日生）等人。嗣於97年7月8日上午8時
    許，為警持臺灣臺南地方法院所核發之搜索票，對李有利、
    蔡美娟在臺南縣鹽水鎮蔦松角187之10號3樓住處執行搜索，
    因而查獲上情。計2人共同販賣第一級毒品海洛因所得共2,
    500元（均未扣案）。
二、案經臺南縣警察局麻豆分局報告臺灣臺南地方法院檢察署檢
    察官偵查起訴。
    理  由
壹、程序部分
  (一)按被告以外之人於審判外之言詞或書面陳述，除法律有規定
    者外，不得作為證據。又被告以外之人於檢察事務官、司法
    警察官或司法警察調查中所為之陳述，與審判中不符時，其
    先前之陳述具有較可信之特別情況，且為證明犯罪事實存否
    所必要者，得為證據。刑事訴訟法第159條第1項、第159條
    之2分別定有明文。經查，本件證人吳柏賢、金志、黃靖
    豪於警詢時之言詞陳述，均係被告以外之人於審判外所為之
    言詞陳述，核其性質屬傳聞證據，依刑事訴訟法第159條第1
    項規定，本不具證據能力。惟該3位證人嗣於原審交互詰問
    中所為陳述，與渠等於警詢中所述並不相符，本院審酌該3
    位證人於警詢中陳述較為可信（詳如下述），依據上揭規定
    ，應認吳柏賢、金志、黃靖豪於警詢中所述有證據能力。
  (二)次按證人在偵查中所為之陳述，固為被告以外之人於審判外
    之言詞陳述，然依刑事訴訟法第158條之3之反面解釋，凡證
    人於偵查中經具結後所為之陳述，應認得作為證據。至於對
    質、詰問權，乃憲法第8條第1項、第16條所保障之人民訴訟
    基本權，亦為發見真實所必要；刑事訴訟法第97條第2項規
    定：「對於被告之請求對質，除顯無必要者外，不得拒絕。
    」第169條規定：「審判長預料證人、鑑定人或共同被告於
    被告前不能自由陳述者，經聽取檢察官及辯護人之意見後，
    得於其陳述時，命被告退庭。但陳述完畢後，應再命被告入
    庭，告以陳述之要旨，並予詰問或對質之機會。」第184條
    第2項規定：「因發見真實之必要，得命證人與他證人或被
    告對質，亦得依被告之聲請，命與證人對質。」即本斯旨。
    故審理事實之法院，對於被告對質、詰問之請求，雖非無自
    由裁量之權限，但於訴訟制度已由職權主義改為採行改良式
    當事人進行主義後，特重當事人間法庭活動之互為攻擊、防
    禦，法院自由裁量空間當受嚴格限制，倘非顯無理由或確於
    訴訟進行有礙等無必要之情形外，原則當應准許，其若不予
    准許，又未於判決理由內說明其否准之理由，不僅判決理由
    未備，且有違背證據法則之違法。本件證人吳柏賢、金志
    於偵訊中之證述，既經依法具結，依據上開說明，應認具有
    證據能力；且該2位證人經被告蔡美娟請求傳訊而於原審接
    受交互詰問，程序上亦已保障其與證人對質之權利。
  (三)另辯護人主張被告李有利、蔡美娟所使用之0000000000號行
    動電話，於97年5月19日並無法院核准之通訊監察書可憑，
    此次監聽內容應無證據能力云云。查被告李有利、蔡美娟所
    使用之0000000000號行動電話，自97年5月16日起至同年6月
    13日止之監聽，係經臺灣臺南地方法院97年聲監字第000152
    號通訊監察書核准在案，有通訊監察書附卷可稽（見本院卷
    第69頁），是上開通訊監察程序核無違反法定程序之情形，
    其通訊內容之譯文復均屬於依法執行通訊監察中所取得之派
    生證據，自得採為本案認定犯罪事實之證據。
  (四)又按國家基於犯罪偵查之目的，對被告或犯罪嫌疑人進行通
    訊監察，乃係以監控與過濾受監察人通訊內容之方式，蒐集
    對其有關之紀錄，並將該紀錄予以查扣，作為認定犯罪與否
    之證據，屬於刑事訴訟上強制處分之一種，而監聽係通訊保
    障及監察法（下稱通保法）第13條第1項所定通訊監察方法
    之一，司法警察機關依法定程序執行監聽取得之錄音，係以
    錄音設備之機械作用，真實保存當時通訊之內容，如通訊一
    方為受監察人，司法警察在監聽中蒐集所得之通訊者對話，
    若其通話本身即係被告進行犯罪中構成犯罪事實之部分內容
    ，則依前開說明，自與所謂「審判外之陳述」無涉，應不受
    傳聞法則之規範，當然具有證據能力。至司法警察依據監聽
    錄音結果予以翻譯而製作之監聽譯文，屬於文書證據之一種
    ，於被告或訴訟關係人對其譯文之真實性發生爭執或有所懷
    疑時，法院固應依刑事訴訟法第165條之1第2項規定，以適
    當之設備，顯示該監聽錄音帶之聲音，以踐行調查證據之程
    序，俾確認該錄音聲音是否為通訊者本人及其內容與監聽譯
    文之記載是否相符；或傳喚該通訊者；或依其他法定程序，
    為證據調查（最高法院97年台上字第5940號判決參照）。依
    卷附臺灣臺南地方法院97年4月18日97年聲監字第115號通訊
    監察書（監察對象：李有利、蔡美娟；監察號碼：00000000
    00號、0000000000號﹝★應係00000000「2」7號之誤寫﹞，
    見警二卷第178-180頁）之記載，本件監聽錄音蒐證程序應
    屬合法。而本件證人金志與被告蔡美娟之間，97年4月24
    日之通話因當時之監聽設備無法為「現譯」及「同步錄音」
    ，故無監聽錄音，此固有內政部警政署刑事警察局99年8 月
    23日刑通字第0990112257號函可參，但經本院傳喚當時負責
    「現譯」之證人郭仲正到庭證稱97年4月24日的監聽譯文確
    是依照監聽所得照實紀錄等語（見本院卷第90-94頁），是
    參諸上開最高法院判決意旨，本件97年4月24日的監聽譯文
    已踐行調查程序無誤，自有證據能力。
  (五)再按證人、鑑定人依法應具結而未具結者，其證言或鑑定意
    見，不得作為證據，刑事訴訟法第158條之3定有明文。本件
    證人黃靖豪於偵查中雖經檢察官傳喚到庭作證，惟遍查97年
    度偵字第9782號偵查卷並無證人黃靖豪之詰文，是依上開規
    定，證人黃靖豪於偵查中之證言自無證據能力。
  (六)至於前開經排除證據方法以外，於本件以下所引用之供述或
    非供述證據，公訴人、被告及辯護人於本案言詞辯論終結前
    ，並未爭執其證據能力，本院審酌前開證據之作成或取得之
    狀況，並無非法或不當取證之情事，且亦無顯不可信之情況
    ，復經本院於審判期日就上開證據依法進行調查、辯論，依
    刑事訴訟法第159條之5規定，認均具有證據能力。
貳、實體部分
一、訊據被告蔡美娟固不否認公訴人指訴之上開3次販賣毒品時
    間伊都與共同被告李有利同車出去，惟矢口否認有何與同案
    被告李有利共同販賣第一級毒品海洛因之犯行，辯稱：
  (一)97年7月8日上午8時許，被告李有利駕車返抵家門口樓下，
    警員即予扣住並即搜身，在被告李有利褲袋內查到「海洛因
    6小包、殘渣袋9個、塑膠製杓子1支、削尖吸管杓1支、針筒
    10支、分裝袋5個、夾鏈袋1包」等，該查扣物並非在被告李
    有利家內抽屜內所扣得。警員查扣前揭物品後，隨即進入被
    告家，適被告蔡美娟剛醒來，正服用「解毒藥」時，警察當
    場發現有70至80包解毒藥，以為是毒品，予以嘗試，發現並
    非毒品而是解藥，即予當場丟進垃圾桶內。該3支行動電話
    及SIM卡2片係在被告家抽屜內所查扣，並非在被告身上。另
    現金4萬8千2百元係被告李有利帶在身上，並非販賣所得來
    之金錢，而係被告李有利父親於2天前（即7月6日傍晚）交
    給被告6萬元，囑被告李有利於翌日前往農會繳房屋貸款約5
    萬多元，被告李有利未去繳納，逕自花用後所剩餘款。被告
    李有利父親李進財於偵查中曾向檢察官表明該款係伊所有，
    託兒子即被告李有利執以繳納房貸，並非被告所有，請予發
    回，卻遭檢方認為案未終結，尚不能發回。
  (二)扣案之3支行動電話及SIM卡2片，均係在被告家抽屜內發現
    ，被告蔡美娟從未用來作為販毒工具，因為被告從未販賣過
    毒品。
  (三)被告蔡美娟家既未發現有販賣毒品之工具，如磅秤等，亦未
    發現有任何毒品，顯非販毒所居處所，亦無販毒之設備條件
    ；被告李有利身上被查扣之毒品6小包等，適足證明被告李
    有利怕被告知悉，所以毒品都自行攜帶而非藏放家中。
  (四)又依證人吳柏賢所使用0000000000號行動電話（B）與李有
    利所使用0000000000號行動電話（A）於97年5月19日晚間9
    時18分31秒之通訊監察紀錄，顯示內容僅為：「A：你出來
    。B：我快到了。」2句話；而證人金志所使用0000000000
    號行動電話（B）與李有利所使用0000000000號行動電話（A
    ）於97年4月24日12時51分44秒之通訊監察譯文亦僅顯示：
    「B：我到了。A：好」2句話，均不足證明被告有共同販毒
    。而證人黃靖豪於警詢雖供稱「這次交易是在97年4月23日
    12時33分28秒，我撥打0000000000號行動電話，由蔡美娟負
    責接聽，並約定在台南縣新營市○○路旁之堤岸上交易，我
    是以新台幣500元價格購得1小包海洛因，是由李有利出面將
    1小包海洛因交給我的。」等語，惟依證人黃靖豪所使用000
    0000000號行動電話（B）與李有利所使用0000000000號行動
    電（A）於97年4月23日之通訊監察紀錄共4通，均為李有利
    所使用0000000000「撥出」，而非黃靖豪所使用0000000000
    「撥入」李有利所使用0000000000，準此，證人黃靖豪於警
    詢中所稱即與通訊監察紀錄不符云云。
二、經查：
  (一)被告蔡美娟與同案被告李有利原同居於臺南縣鹽水鎮蔦松角
    187之10號3樓（本案發生後始結婚），臺南縣警察局麻豆分
    局於97年7月8日持原審核發之南院刑搜字第6818號搜索票，
    對被告蔡美娟與李有利前開住處進行搜索，扣得如附表所示
    之物及殘渣袋、塑膠製杓子、削尖吸管杓、針筒、現金4萬
    8200元等物品，有原審前揭搜索票、臺南縣警察局麻豆分局
    搜索扣押筆錄、扣押物品目錄表、現場照片6幀等附卷可稽
    （見警卷第139-153頁），經核與被告蔡美娟此部分供述相
    符，應可信為真實。
  (二)被告雖否認與同案被告李有利共同販賣毒品，並以前開情詞
    置辯，惟查：
    1.證人吳柏賢於警、偵訊及原審審理中均一致證稱確有在97
      年4月24日向同案被告李有利購買毒品海洛因無誤，並於
      偵訊中結證稱：「…（97年）5月19日晚上21點18分左右
      這次，我們是約在上開我所說我姑姑住處附近，當時我忘
      記是不是李有利一個人自己來而已…」、「（你向李有利
      購買毒品時，蔡美娟是否會跟李有利一起前來販賣毒品給
      你或代替李有利接洽販售毒品事宜？）有，曾經有1、2次
      是我跟李有利相約要買毒品，後來他們兩人到後，就由蔡
      美娟打電話跟我說他們到了，可以交給我海洛因。」等語
      （見97年度偵字第9782號卷，第100頁、第101頁），明白
      陳稱被告蔡美娟有以電話聯繫毒品交易之情。對照同案被
      告李有利所持用0000000000號通訊監察記錄，97年5月19
      日晚間9時18分31秒時，有一女子使用該門號撥打證人吳
      柏賢所持用之0000000000號電話，對話內容則為「女：你
      出來」、「男：我快到了」等語，有該電話之監聽譯文可
      稽（見97年度偵字第9782號卷，第66頁）；而該女子聲音
      確為被告蔡美娟，復經蔡美娟於原審當庭勘驗時坦承不諱
      ，有原審99年4月9日勘驗筆錄在卷可憑（見原審卷二第10
      1頁及背面），被告蔡美娟既確曾於上揭時間與證人吳柏
      賢通話，足可佐證吳柏賢前開證述為真。
    2.又證人金志於偵查中證稱：「我打電話給李有利買毒品
      時，曾有女子接過電話，該女子好像是李有利的女友。」
      、「（問：97年4月24日12時51分許之通話內容是否係你
      跟李有利購買海洛因？）該次是我要找李有利在新營市的
      太子宮工業區買1千元的海洛因，接電話者是蔡美娟，她
      會看電話號碼是熟人後，就再跟李有利講我人已經到交易
      地點了。」等語（見97偵9782號卷第94頁、95頁）；另證
      人黃靖豪則於警詢中證述「這次交易是在97年4月23日12
      時33分28秒，我撥打0000000000號行動電話，由蔡美娟負
      責接聽，並約定在臺南縣新營市○○路旁之堤岸上交易，
      我是以新臺幣500元價格購得1小包海洛因，是由李有利出
      面將1小包海洛因交給我的。」等語（見警一卷，第48頁
      ）相符。另對照同案被告李有利所持用前揭行動電話於97
      年4月23日12時32分與證人黃靖豪之監聽譯文（見97偵978
      2號卷第140頁）；於97年4月24日12時51分44秒與證人金
      志之監聽譯文（見警二卷第202頁），被告確曾於上開
      時間撥打至證人黃靖豪所持用0000000000號行動電話，或
      接聽證人金志持用之0000000000號行動電話打給同案被
      告李有利的電話，且證人郭仲正亦於本院審理時到庭具結
      證稱當時監聽所聽到的確是被告蔡美娟的聲音等語（見本
      院卷第91頁）。被告復坦承起訴書所指犯罪時間當時確與
      被告李有利同車出去無誤（見本院卷第111頁）。益足佐
      證證人金志、黃靖豪上開證述為真實。
    3.證人吳柏賢、金志、黃靖豪於原審審理時，雖均翻異前
      詞，證人吳柏賢改稱「我交易的時候有看到女生在場，但
      我沒有跟她拿過，不過她有在場，我不認識她…」、「李
      有利交毒品給我的時候，我見過1、2次是有女生在車上的
      。不能確定都是同一個人」、「我不清楚（李有利是否還
      有其他女性友人）」、「李有利那次開車過來的，那個女
      生在副駕駛座，車門都關著。我沒有看到那位女生，有無
      看到車上有人我不清楚，他窗戶都關著，晚上有時候會看
      不太到」、「因為交易毒品曾經有一個女生打過來，所以
      我就認為他有女朋友」云云（見原審卷一第190頁、193頁
      ）；而證人金志改稱：「（是否指完全沒有跟被告李有
      利買過海洛因？）是。接電話不是女的聲音。」、「（在
      檢察官那邊，檢察官問你有無女生接過電話，你說有，該
      女子好像是李有利的女友，是否有說過這句話？）我忘記
      了。（通話內容是否是你跟被告李有利購買時的聲音，你
      說接電話的是蔡美娟，你是否在檢察官那邊有這樣說過？
      ）沒印象了。（你如何知道接電話的是蔡美娟？）我沒有
      注意看筆錄，我不知道。」云云（見原審卷二第23頁）；
      證人黃靖豪則改稱：「我跟李有利買毒品時，都沒有其他
      人到場」、「我沒有見過蔡美娟。對，我很肯定（蔡美娟
      沒有跟我交易過毒品）」云云（見原審卷一第199頁）。
      證人雖均撇清被告有何販毒行為，陳稱僅與同案被告李有
      利進行交易，電話中對話之女子為何人並不清楚云云。然
      經原審當庭勘驗前開97年4月23日12點32分13秒與吳柏賢
      通話之監聽錄音，又被告坦承證人金志、黃靖豪分別於
      97年4月24日、4月23日，與同案被告李有利交易毒品時，
      其與李有利同車之事實，已足徵證人吳柏賢等人於警、偵
      訊中所證接聽電話之女聲確是被告蔡美娟無疑。證人吳柏
      賢、金志、黃靖豪於原審改易渠等於警詢、偵訊中證述
      ，顯為企圖迴護被告之詞，尚無可採。
    4.至於被告辯稱上開監聽譯文，通話內容均極短，不足證明
      被告知悉同案被告李有利當時在販賣云云。查被告與證人
      吳柏賢、金志、黃靖豪間對話時並未詢問發話者身分，
      顯見通話雙方均熟知對方之聲音與身分；又參酌上揭對話
      內容為被告撥打電話，向證人吳柏賢告以「你出來」，或
      向證人黃靖豪詢問「你到了嗎？」，證人則分別答覆「我
      快到了」、「我到了」等語；而與證人金志之通話更只
      有「（金志）我到了。（蔡美娟）好。」即結束通話。
      可以推論雙方應於事前即約定好時間、地點及見面所為何
      事，所以被告抵達與證人吳柏賢、金志、黃靖豪所約定
      之地點後，撥打電話催促證人吳柏賢、黃靖豪前來，或由
      證人金志通知已抵達約定地點，被告於通話中均毫無遲
      疑的應答，同時接到金志電話亦無需詢問是要找誰？或
      是有什麼事等對話即可證明。再證人吳柏賢、金志、黃
      靖豪對於前述對話之時，係與同案被告李有利進行毒品海
      洛因交易之情均未曾否認，渠等進行交易之時，被告亦同
      時在場，可知被告應知悉毒品交易之情，允無懷疑。蓋同
      案被告李有利若真的怕被告蔡美娟知道其販毒之事，則李
      有利與證人等交易毒品時為何又要帶著被告一同前往呢？
    5.另辯護人辯稱證人黃靖豪所使用0000000000號行動電話（
      B）與李有利所使用0000000000號行動電（A）於97年4月2
      3日之通訊監察紀錄共4通，均為李有利所使用0000000000
      「撥出」，而非黃靖豪所使用0000000000「撥入」李有利
      所使用0000000000，證人黃靖豪警詢所述是其打電話與被
      告約定交易地點等情不符云云，按偵查卷所附97年4月23
      日4通監聽譯文（見97偵9782號卷第140頁）確無證人黃靖
      豪與被告約定交易地點之內容，但該4通電話確是證人黃
      靖豪與被告之通話則屬無疑，縱證人黃靖豪警詢有關此部
      分所述有誤，應是如其於原審所證是電話中跟同案被告李
      有利買毒品（見原審卷第198頁反面），然如前所述，被
      告既與同案被告李有利一同前往交易毒品，且知悉與證人
      交易之目的，則交易內容雖非證人黃靖豪與被告親自約定
      ，亦無法解免被告共同販賣毒品之犯行。
  (三)綜上所述，證人吳柏賢、金志、黃靖豪與同案被告李有利
    相約進行毒品海洛因交易，被告乃與李有利共同前往交易地
    點，並負責撥打電話告知、催促證人吳柏賢、金志、黃靖
    豪前來，被告知悉並參與李有利與該3名證人間之交易行為
    ，已足認定，被告辯稱並不知情云云，顯無可採。本件事證
    已臻明確，應予依法論科。至於被告請求傳喚證人李有利乙
    節，因李有利現由原審通緝中，復經本院命員警拘提未著，
    故不能調查，爰依刑事訴訟法第163條之2第1款規定駁回被
    告傳喚證人之聲請。
  (四)末按販賣毒品之所謂販賣行為，係行為人基於營利之目的，
    而販入或賣出毒品而言。販賣毒品者，其主觀上須有營利之
    意圖，且客觀上有販賣之行為，即足構成，至於實際上是否
    已經獲利，則非所問，最高法院93年度臺上字第1651號判決
    要旨參照。又販賣海洛因係違法行為，非可公然為之，且有
    其獨特之販售通路及管道，復無公定價格，容易增減分裝之
    份量，亦常加入非毒品成分以稀釋純度，而每次買賣之價量
    ，可能隨時依雙方關係深淺、資力、需求量及對行情之認知
    、來源是否充裕、查緝鬆嚴、購買者被查獲時供述購買對象
    之可能風險評估等，而異其標準，非可一概而論；再者，近
    來政府為杜絕毒品之氾濫，對於查緝施用及販賣毒品之行為
    ，無不嚴加執行，販賣毒品罪又係重罪，設若無利可圖，衡
    情一般持有毒品之人當無輕易將所持有之海洛因轉讓他人而
    甘冒於再次向他人購買時，而有被查獲移送法辦之危險之理
    。復參以被告及同案被告李有利與證人等並無特殊親誼關係
    ，殊無原價轉讓此物稀價昂之海洛因之可能，是被告2人共
    同販賣海洛因與證人吳柏賢等3人，應均有營利之意圖，足
    可認定。
三、新舊法比較：
    被告行為後，毒品危害防制條例業於98年5月20日修正公佈
    ，修正前毒品危害防制條例第4條第1項規定：製造、運輸、
    販賣第一級毒品者，處死刑或無期徒刑；處無期徒刑者，得
    併科新臺幣1千萬元以下罰金。而依修正後同條項之規定，
    就第一級毒品併科罰金刑部分提高為新臺幣2千萬元。是經
    比較新舊法律適用之結果，自以修正前即行為時之毒品危害
    防制條例第4條第1項對被告較為有利，故本案自應適用修正
    前即被告行為時毒品危害防制條例第4條第1項之規定。
四、論罪科刑
  (一)核被告與同案被告李有利共同販賣第一級毒品海洛因，所為
    係犯毒品危害防制條例第4條第1項之販賣第一級毒品罪。被
    告販賣前，持有海洛因之低度行為，應為事後販賣之高度行
    為所吸收，不另論罪。被告與李有利2人間，就上揭販買海
    洛因行為，有犯意聯絡與行為之分擔，均為共同正犯。又被
    告先後3次犯行，犯意個別，行為不同，應予分論併罰。再
    查被告曾於96年間，因詐欺案件，經臺灣臺南地方法院以96
    年度簡字第1336號判決判處有期徒刑4月確定，嗣經檢察官
    聲請，再以96年度聲減字第3410號裁定減刑為有期徒刑2月
    確定，而於97年3月31日易科罰金執行完畢，有臺灣高等法
    院被告前案紀錄表可按，被告於該有期徒刑執行完畢後5年
    以內，故意再犯本件有期徒刑以上之罪，均為累犯，除法定
    刑為死刑及無期徒刑部分不得加重外，就其餘法定刑加重其
    刑。
  (二)又審酌本件被告所共同販賣之毒品僅有3包，金額僅有2,500
    元，數量甚少，與大盤、中盤動輒上公斤或上百萬元者顯然
    有別，且其販賣所得獲利十分有限，犯罪情節較諸中、大盤
    毒梟顯然為輕，依其犯罪情狀，縱科以販賣第一級毒品之法
    定最低度刑，尚嫌過重，爰均依刑法第59條規定酌減其刑，
    並依同法第71條第1項規定先加後減之。檢察官上訴意旨認
    本件並無刑法第59條之適用等語，應不足採。
五、撤銷改判理由：
  (一)原審以被告販賣毒品與證人吳柏賢、黃靖豪部分罪證明確，
    因予論罪科刑，另就被訴販賣毒品與證人金志部分，其犯
    行尚屬不能證明，因而諭知無罪，固非無見。惟查：1.原審
    以證人金志與被告間97年4月24日12時51分許之通話並無
    監聽錄音，是通話內容為何，即無證據方法可資判斷，無從
    認定證人金志偵訊中所述屬實云云。然確認該監聽錄音聲
    音是否為通訊者本人及其內容與監聽譯文之記載是否相符，
    並不是只有勘驗監聽錄音乙種，亦可傳喚該通訊者；或依其
    他法定程序，為證據調查，已如前述，則本院傳喚當時負責
    「現譯」之證人郭仲正到庭證稱97年4月24日的監聽譯文確
    是依照監聽所得照實紀錄等語，已足證明97年4月24日12時
    51 分許，被告確與證人金志通話無訛，則證人金志偵
    查中所證自堪採信，足徵被告與同案被告李有利確有共同販
    賣第一級毒品海洛因與證人金志，已如前述，乃原判決疏
    未詳查，因而諭知無罪，自有未洽。2.又按共同正犯犯罪所
    得之財物為新台幣時，因係合併計算，且於全部或一部不能
    沒收時以其財產抵償之，為避免執行時發生重複沒收、抵償
    之情形，故各共同正犯之間係採連帶沒收主義，於裁判時應
    諭知被告共同犯罪所得財物應與其他共同正犯連帶沒收，如
    全部或一部不能沒收時，應以其等財產連帶抵償之（最高法
    院98 年台上6920、99年台上880號判決參照）。原判決既認
    被告與同案被告李有利係共同販賣第一級毒品與吳柏賢、黃
    靖豪，則原判決於諭知沒收被告販毒所得時，未併諭知與共
    同正犯李有利連帶沒收及連帶抵償，亦有未洽。3.再本件扣
    案如附表編號1、2所示之第一級毒品海洛因6包及含海洛因
    溶液之注射針筒，依後所述，係供同案被告李有利自行施用
    ，而與本件販賣毒品犯行無關，原審疏未詳查，併予宣告沒
    收銷燬亦有未洽。4.另扣案如附表編號3至6所示之物，業經
    本院98年上訴字第102號案認係被告李有利因施用而持有者
    ，且已於98年6月15日執行沒收完畢，有臺灣高等法院臺南
    分院檢察署九十八年六月十二日贓物發送通知及附表扣案物
    乙件附卷可稽（見本院卷第115、116頁），且同案被告李有
    利於警訊中亦供稱附表所示之物係其自行施用毒品而持有之
    物，原審疏未詳查致認附表編號3至6所示之物係被告與同案
    被告李有利共同販賣毒品所用之物，因而依刑法第38條第1
    項第2款規定宣告沒收，亦有未洽。5.末查，被告行為後，
    毒品危害防制條例第4條第1項業於98年5月20日修正，並自
    同年月22日施行，原審未予比較適用，亦有未洽。是被告上
    訴意旨否認販賣海洛因與吳柏賢、黃靖豪之犯行及檢察官上
    訴意旨認本件無刑法第59條之適用，雖均無理由，惟檢察官
    上訴主張被告有販賣第一級毒品與證人金志，因而指摘原
    判決此部分認定事實及採證不當，則為有理由，且原判決亦
    有前開其餘違誤之處即難予維持，自應由本院將原判決予以
    撤銷改判。
  (二)爰審酌被告本身有施用毒品之習慣，當知毒品對人身心戕害
    之嚴重性，竟藉販賣毒品與他人牟取利益，危害社會非輕，
    惟念其因一時貪慾致罹刑章，而販賣之數量非多、所得利益
    尚少，否認犯行之態度，以及檢察官以被告否認犯行，請求
    從重量刑，惟本院綜合被告犯罪情節、所生危害等一切情狀
    ，認以量處如主文第2項所示之刑為適當，並定其應執行刑
    如主文第2項所示，以示懲儆。
  (三)沒收之宣告：
    1.再按毒品危害防制條例第19條第1項規定所稱「追徵其價
      額」者，必限於所沒收之物，為金錢以外其他財物而無法
      沒收時，始應追徵其價額，使其繳納與原物相當價額。如
      所得財物為金錢而無法沒收時，應以其財產抵償之，而不
      發生追徵價額問題。經查被告與李有利共同販賣第一級毒
      品與證人吳柏賢、金志、黃靖豪，所得之財物金額共計
      2,500元雖均未扣案，仍應依毒品危害防制條例第19條第1
      項之規定宣告連帶沒收，如全部或一部不能沒收時，以其
      等財產連帶抵償之。
    2.至於扣案內含透明液體之注射針筒1支內液體、與疑似毒
      品之白色粉末6包（驗餘淨重0.28公克），經檢驗結果含
      海洛因成分，有高雄市立凱旋醫院97年9月5日濫用藥物成
      品檢驗鑑定書、法務部調查局濫用藥物實驗室97年8月25
      日調科壹字第09723034310號鑑定書附卷可稽（97年度偵
      字第9782號卷，第171頁、第172頁），固為毒品危害防制
      條例第2條第2項第1款所定義之第一級毒品，但證人等均
      未曾證稱購買過液體狀之海洛因，而扣案6包海洛因亦無
      證據足認是供販賣所用，且同案共犯李有利於警訊中供稱
      是其施用毒品所用之物，是自無庸於本案宣告沒收。至另
      扣案疑似毒品之白色粉末1包（淨重3.22公克），因未發
      現含法定毒品成分，自無宣告沒收之餘地，附此敘明。
    3.又扣案如附表編號3至6所示分裝袋5個、塑膠製杓子1支、
      削尖吸管杓1支、夾鏈袋1包，另扣案殘渣袋9個、已注射
      針筒共8支、未拆封注射針筒1支等物等物，固係被告李有
      利所有，但無證據足認是供販賣毒品所用之物，且同案共
      犯李有利於警訊中供稱是其施用毒品所用之物，故應認為
      被告與李有利2人為施用毒品所用之物，惟該部分犯行既
      非本件審理範圍，本院自不得宣告沒收。另扣案現金共4
      萬8千2百元、摩托羅拉牌行動電話1支（含0000000000門
      號SIM卡1片）、N OKIA牌行動電話（紅色）1支（含00000
      00000門號SIM卡1片）、NOKIA牌行動電話（黑色）1支、S
      IM卡2片等物品，其中現金部分因無積極證據可認係本件
      被告或共同被告李有利犯罪所得，行動電話、SIM卡部分
      復非本件用以聯繫之0000000000門號，均難認係供犯罪所
      用之物，亦未予以宣告沒收，併此敘明。
據上論斷，應依刑事訴訟法刑事訴訟法第369條第1項前段、第36
4條、第299條第1項前段，修正前毒品危害防制條例第4條第1項
、第19條第1項，刑法第11條、第2條第1項前段、第28條、第47
條第1項、第59條、第51條第5款，判決如主文。
本案經檢察官郭珍妮到庭執行職務。
中    華    民    國    99    年    12    月     2    日
                  刑事第四庭    審判長法  官  吳志誠
                                      法  官  吳森豐
                                      法  官  彭喜有
以上正本證明與原本無異。
如不服本判決應於收受送達後10日內向本院提出上訴書狀，其未
敘述上訴理由者，並得於提起上訴後10日內向本院補提理由書（
均須按他造當事人之人數附繕本）「切勿逕送上級法院」。
                                      書記官  黃子起
中    華    民    國    99    年    12    月    2     日
附表：
┌──┬───────┬───┬─────┐
│編號│物品名稱      │數量  │處置      │
├──┼───────┼───┼─────┤
│ 1  │海洛因        │6小包 │不予沒收銷│
│    │              │      │燬        │
├──┼───────┼───┼─────┤
│ 2  │內含海洛因溶液│1支   │不予沒收銷│
│    │之注射針筒    │      │燬        │
├──┼───────┼───┼─────┤
│ 3  │塑膠製杓子    │1支   │不予沒收  │
├──┼───────┼───┼─────┤
│ 4  │削尖吸管杓    │1支   │不予沒收  │
├──┼───────┼───┼─────┤
│ 5  │分裝袋        │5個   │不予沒收  │
├──┼───────┼───┼─────┤
│ 6  │夾鏈袋        │1包   │不予沒收  │
└──┴───────┴───┴─────┘
附錄本案論罪科刑法條
修正前毒品危害防制條例第4條第1項：
製造、運輸、販賣第一級毒品者，處死刑或無期徒刑；處無期徒
刑者，得併科新臺幣1千萬元以下罰金。

司法院資訊處製作；財團法人民間司法改革基金會備份。
